臺灣高等法院高雄分院刑事判決　　　　 94年度上訴字第716號
上　訴　人
即　被　告　己○○
指定辯護人　陳新三　律師
上列上訴人因強盜案件，不服臺灣屏東地方法院94年度易字第11
5 號中華民國94年5 月6 日第一審判決（起訴案號：臺灣屏東地
方法院檢察署94年度偵字第545 號），提起上訴，本院判決如下
：
    主  文
原判決撤銷。
己○○連續意圖為自己不法之所有，攜帶兇器，以脅迫至使不能
抗拒，而取他人之物及使其交付，累犯，處有期徒刑柒年陸月。
    事  實
一、己○○曾於民國88年間因強盜案件，經臺灣板橋地方法院以
    88年度少訴字第143 號判決處有期徒刑1 年確定，並於89年
    11月12日執行完畢，仍不知悔改，因缺錢花用，復基於意圖
    為自己不法所有之概括犯意，騎乘不知情之其叔陳三井所有
    ，車牌號碼PMN-102 號重型機車，連續於：
  (一)94年1 月23日凌晨1 時50分許，進入屏東縣內埔鄉○○路59
    2 號7-11便利商店學興門市內等候，待店內顧客陸續離開後
    ，即手持客觀上對於人之身體足以造成危害，可供作兇器使
    用之農用掃刀至櫃臺前，直指站立於櫃臺內之店員丁○○，
    並自口袋中取出塑膠袋，喝令店員將現金交出放入袋中，而
    以此方式脅迫丁○○，至使丁○○不能抗拒而依己○○指示
    將收銀機內之新臺幣（下同）1,900 元紙鈔放入前開塑膠袋
    ，己○○取得現金後，旋即騎乘上開機車逃逸。
  (二)94年1 月23日3 時58分許，進入高雄縣鳥松鄉○○路351 號
    7-11便利商店鳳松門市內，持上開農用掃刀至櫃臺前，喝令
    當時正在櫃臺內部清洗機器之店員甲○○，將錢交出來，而
    以此方式脅迫甲○○，至使甲○○不能抗拒，而依其指示將
    收銀機內之百元紙鈔交付予己○○，己○○復自行於收銀機
    零錢槽內取走50元硬幣若干枚，合計強取2,700 元，得手後
    ，即騎乘上開機車逃逸。
  (三)94年1 月23日4 時55分許，進入屏東縣潮州鎮○○路157 號
    7 -11 便利商店內櫃臺前佯稱欲購買香菸，於該店店員戊○○進入櫃臺內部轉身取貨時，己○○遂取出上開農用掃刀對
    準戊○○，喝令其將現金交出，至使戊○○不能抗拒，而依
    指示將收銀機內之百元紙鈔8 張及抽屜內之50元硬幣2 袋，
    共計1,800 元之現金放置於塑膠袋中交付予己○○，己○○
    旋即騎乘上開機車逃逸。
  (四)94年1 月23日5 時5 分許，進入屏東縣潮州鎮○○路168 之
    4 號7-11便利商店潮維門市內徘徊，待店內顧客陸續離開後
    ，手持上開農用掃刀至櫃臺前，直指站立於櫃臺內之店員乙○○，喝令其將錢交出，至使乙○○因此不能抗拒而依指示
    將收銀機內紙鈔及硬幣共600 元放入塑膠袋中交付之，己○○取得現金後即騎乘上開機車逃逸。
  (五)94年1 月24日凌晨2 時40分許，進入屏東縣屏東市○○路28
    0 號7-11便利商店內，趁該店店員丙○○於櫃臺旁水槽清洗
    物品時，手持客觀上對於人之身體足以造成危害，可供作兇
    器使用之鋸子1 把靠近並直指丙○○，喝令其將店內現金交
    出，至使丙○○因而不能抗拒，依指示將收銀機打開取出現
    金，惟己○○嫌其動作太慢，便自行將收銀機內之紙鈔、零
    錢共2,470 元取出放入塑膠袋內，得手後正欲騎乘上開機車
    離去之際，適屏東縣警察局屏東分局民和派出所警員執行巡
    邏勤務行經該處，發現己○○手持利器行跡可疑，丙○○亦
    自店內追出呼救，遂將己○○攔下並逕行逮捕，始查知上情
    ，並扣得上開農用掃刀及鋸子各1 把。
二、案經屏東縣警察局屏東分局報請臺灣屏東地方法院檢察署檢
    察官偵查起訴。
    理  由
壹、證據能力部分：
一、按被告以外之人（包括證人、鑑定人、告訴人、被害人及共
    同被告等）於審判外之陳述雖不符刑事訴訟法第159 條之1
    至之4 等四條之規定，而經當事人於審判程序同意作為證據
    ，法院審酌該言詞陳述或書面陳述作成時之情況，認為適當
    者，亦得為證據，同法第159 條之5 第1 項定有明文。本件
    證人即被害人丁○○、甲○○、戊○○、乙○○及丙○○等
    人均曾於警詢中為陳述，其性質雖屬傳聞證據，其中丁○○
    、甲○○之陳述與其2 人於本院審理時所為陳述，內容大致
    相符；另戊○○、乙○○、丙○○3 人並未再於法院審理中
    為陳述，經查與同法第159 條之2 規定之情形不符，本不具
    有證據能力，惟因其等所為之上開警詢筆錄內容，業經當事
    人於本院審判程序同意作為證據，本院並審酌上開筆錄作成
    時，較無人情施壓或干擾，亦無不當取供之情形，認為以之
    作為本案之證據亦屬適當，是依上開規定，其等於警詢中之
    證言自具有證據能力。
二、按被告以外之人於偵查中向檢察官所為陳述，除顯有不可信
    之情況者外，得為證據，同法第159 條之1 第2 項定有明文
    。偵查中對被告以外之人（包括證人、鑑定人、告訴人、被
    害人及共同被告等）所為之偵查筆錄，或被告以外之人向檢
    察官所提之書面陳述，性質上均屬傳聞證據。惟現階段刑事
    訴訟法規定檢察官代表國家偵查犯罪、實施公訴，依法其有
    訊問被告、證人及鑑定人之權，證人、鑑定人且須具結，而
    實務運作時，檢察官偵查中向被告以外之人所取得之陳述，
    原則上均能遵守法律規定，不致違法取供，其可信度極高，
    職是，被告以外之人前於偵查中已具結而為證述，除反對該
    項供述得具有證據能力之一方，已釋明「顯有不可信之情況
    」之理由外，不宜以該證人未能於審判中接受他造之反對詰
    問為由，即遽指該證人於偵查中之陳述不具證據能力。本件
    證人甲○○、戊○○、乙○○及丙○○等4 人於檢察官偵查
    中所為之陳述，其等均未曾提及檢察官在偵查時有不法取供
    之情形，被告及辯護人亦同意該陳述具有證據能力，是並無
    證據足以證明上開供述有顯不可信之情況，依上說明，其等
    4 人於偵查中之證言自均具有證據能力。
貳、實體部分：
一、訊據上訴人即被告己○○（下稱被告）對於上開手持農用掃
    刀或鋸子進入上開便利商店，喝令被害人丁○○、甲○○、
    戊○○、乙○○及丙○○交付店內現金之事實坦承不諱，惟
    矢口否認有強盜他人財物之犯意，辯稱伊持農用掃刀或鋸子
    僅係為恐嚇上開被害人，然其等是否聽從指示交付財物，尚
    有自由斟酌之餘地，並未達到不能抗拒之程度云云。
二、經查：
  (一)被告己○○於上開時間，先後持農用掃刀及鋸子進入上開便
    利商店，分別喝令使被害人丁○○、甲○○、戊○○、乙○○及丙○○交付金錢，並於事實(二)、(五)行為時自行取他人財
    物之事實，業據被告於警詢、偵訊及審理中均供承不諱，核
    與證人丁○○、甲○○、戊○○、乙○○及丙○○於警詢時
    之供述；證人甲○○、戊○○、乙○○及丙○○於偵訊時之
    供述、及證人丁○○、甲○○於本院審理時之證述情節相符
    ，並有被害人丙○○之贓物認領保管單1 紙、照片24幀（含
    便利商店監視錄影帶翻拍畫面、便利超商現場、查獲地點、
    被告住所及扣案物品照片）、扣案之農用掃刀、鋸子各1 把
    等物可資佐證，足徵被告自白與事實相符。
  (二)按強盜罪所施用之強暴、脅迫手段，祇須足以壓抑被害人之
    抗拒，使其喪失意思自由為已足，縱令被害人實際無抗拒行
    為，仍於強盜罪之成立，不生影響，最高法院30年上字第30
    23號判例可資參照；又刑法上強盜罪與恐嚇取財罪之區別，
    係以被告對被害人施用威嚇之程度為準，如其程度足以壓抑
    被害人之意思自由，至使不能抗拒而為財物之交付者，為強
    盜罪，反之，如其程度尚不足以壓抑被害人之意思自由，被
    害人並非不能抗拒，或未達於不能抗拒之程度，其交付財物
    與否，儘有自由斟酌之餘地者，僅應成立恐嚇取財罪，其既
    遂、未遂之標準，又以被害人是否因恐嚇而心生畏懼及已否
    交付財物為準，最高法院79年度台上字第5023號判決要旨可
    資參照。查被告所犯上開5 件犯行，均是手持農用掃刀或鋸
    子進入便利商店，即喝令店員將店內現金交出，已如前述，
    佐以被告於原審供承，伊於行為時雖未直接以刀抵住店員，
    惟均於櫃臺前離店員約50公分處直接用刀對著店員，最後1
    次在廣東路的超商伊拿出鋸子靠近時，與店員間沒有隔著東
    西，鋸子尖端距離店員約有10公分，其他4 件伊拿出農用掃
    刀時，則都是隔著櫃臺，5 間便利商店的櫃臺都只有1 個出
    入口，如果店員要跑，應該都砍的到（原審卷第52至54頁）
    等語，而被告行為時所持之鋸子為鐵製，全長39公分，鋸子
    刀刃部分為26公分，其鋸齒尖銳，質地堅硬；另農用掃刀亦
    係鐵製，全長為50公分，刀刃部位為25公分，刃部鋒利，質
    地堅硬等情，亦經原審勘驗屬實，並記錄於審理筆錄明確（
    原審卷第50頁），足徵被告於事實欄所載之深夜時分，分持
    前開利器進入分別只有1 人當值夜班之上述便利商店，站立
    於得制止各便利商店店員離開櫃臺之有利位置，並使各店員
    均處於其手持利器得以揮及之範圍內，喝令上開5 位被害人
    交出財物，客觀上顯足以壓抑被害人之抗拒，使其喪失意思
    自由，至堪認定。被告辯稱伊並未壓抑被害人之意思自由，
    亦未有至使被害人不能抗拒之犯意，伊認為被害人交付財物
    時仍有自由斟酌之餘地，尚未達到不能抗拒程度云云，無可
    採信。
  (三)綜上所述，被告前開所辯，係屬卸責之詞，不足採信，被告
    前開犯行已堪認定。
三、按被告行為時所持之扣案農用掃刀及鋸子均為金屬製品，質
    地堅硬且尖銳，客觀上足以對人之身體造成危害，可供作兇
    器使用，已如上述。是核被告上開持農用掃刀或鋸子喝令便
    利商店店員將店內現金交出，至使不能抗拒，而取店內現金
    或使店員交付店內現金之犯行，均係犯刑法第330 條第1 項
    之攜帶兇器強盜罪。公訴意旨認被告所為，均僅構成刑法第
    346 條第1 項之恐嚇取財罪，惟如前述，被告手持扣案之農
    用掃刀或鋸子進入便利商店內，喝令店員將店內現金交出，
    客觀上均已足以壓抑店員之意思自由，至使不能抗拒，公訴
    意旨認被告所為均未達於不能抗拒之程度，認應依恐嚇取財
    罪處斷，容有未洽，惟起訴之社會事實關係仍屬同一，爰依
    刑事訴訟法第300 條變更起訴法條，應予指明。被告先後5
    次攜帶兇器強盜犯行，時間緊接，犯罪構成要件相同，顯係
    基於概括犯意而為之，為連續犯，應依刑法第56條之規定論
    以攜帶兇器強盜罪一罪，並加重其刑。另查被告前於88年間
    曾因強盜案件，經臺灣板橋地方法院以88年度少訴字第143
    號判決處有期徒刑1 年確定，並於89年11月12日執行完畢，
    有臺灣屏東地方法院檢察署刑案資料查註紀錄表及臺灣高等
    法院被告全國前案記錄表在卷可稽，其於有期徒刑執行完畢
    後，5 年以內再犯本案有期徒刑以上之上述罪名，為累犯，
    爰依刑法第47條規定加重其刑，並依法遞加重之。
四、原審據以論處被告罪刑，固非無見。惟查：被告所為事實(三)
    之犯行亦應論以攜帶兇器強盜既遂罪，已詳述如前。原判決
    僅論以未遂，尚有未合。被告上訴意旨否認犯罪，指摘原判
    決不當，雖無理由。惟原判決既有上開可議，自應由本院將
    原判決撤銷改判。審酌被告雖有正當職業，竟因缺錢花用，
    不思尋正途賺取金錢，而為本案行為，其持用農用掃刀、鋸
    子等兇器強盜所造成被害人心理恐懼及財物損失，及其犯後
    對其客觀犯罪行為已坦承不諱，並表示悔悟之態度等一切情
    狀，仍量處如原判決所處有期徒刑7 年6 月，以資懲儆。扣
    案之農用掃刀及鋸子各1 把均係供被告犯前開犯行所用之物
    ，已如上述，被告於警方詢問時雖自承為其所有，惟於檢察
    官偵訊及原審審理時改供稱該農用掃刀、鋸子係於家中拿的
    ，分屬其祖母、叔父所有等語（偵查卷第6 、7 頁、原審卷
    第50頁），經查被告職業為農場技術員，工作內容係操作磨
    米機器，並與其祖母、叔父一同居住等情，業據被告供承在
    卷（原審卷第10頁），是其工作內容並無利用扣案農用掃刀
    、鋸子之需要，其於檢察官偵訊時及本院審理時之陳述亦無
    違反常理之處，故被告辯稱該農用掃刀及鋸子應非伊所有，
    可以採信，爰不予宣告沒收，併此敘明。
據上論結，應依刑事訴訟法第369 條第1 項前段、第364 條、第
299 條第1 項前段、第300 條，刑法第56條、第330 條第1 項、
第47條，判決如主文。
本案經檢察官陳國全到庭執行職務。
中　　華　　民　　國　　94　　年　　7 　　月　　20　　日
                  刑事第七庭    審判長法  官   莊飛宗
                                      法  官   曾逸誠
                                      法  官   黃三友
以上正本證明與原本無異。
如不服本判決應於收受本判決後10日內向本院提出上訴書狀，其
未敘述上訴理由者，並得於提起上訴後10日內向本院補提理由書
狀（均須按他造當事人之人數附繕本）「切勿逕送上級法院」。
中　　華　　民　　國　　94　　年　　7 　　月　　22　　日
　　　　　　　　　　　　　　　　　　　書記官  黃玉珠
附錄本件判決論罪科刑法條：
刑法第330 條第1 項
犯強盜罪而有第321 條第1 項各款情形之一者，處7 年以上有期
徒刑。
